臺灣高等法院刑事裁定
110年度抗字第783號
抗  告  人  
即  聲請人  謝清彥



上列抗告人因妨害公務案件，聲請付與卷證影本，不服臺灣宜蘭
地方法院於中華民國110年3月31日所為裁定（110年度聲字第158
號），提起抗告，本院裁定如下：
    主  文
抗告駁回。
    理  由
一、原裁定意旨略以：聲請人謝清彥雖以因再審所需，聲請臺灣
    宜蘭地方法院（下稱原審法院）107年度易字第529號卷內「
    獎懲報告表」複本，惟聲請人前因妨害公務案件，經原審法
    院於民國108年3月14日以107年度易字第529號判決諭知無罪
    ，嗣聲請人及檢察官均提起上訴，經臺灣高等法院（下稱本
    院）於108年7月24日以聲請人上訴不合法、檢察官上訴無理
    由等為據，駁回上訴而確定，此據原審法院調取前開案卷資
    料核閱無誤。故聲請人自無因本案聲請再審、非常上訴等訴
    訟需求而有請求付與本案卷證資料之情形。又聲請狀內並未
    見聲請人釋明其究竟有何訴訟之需求必須付與本案卷宗所附
    證物即「獎懲報告表」影本，亦無從判斷其請求付與前開證
    物與其防禦權之行使有何關聯，即難逕予准許付與此部分卷
    證資料。況「獎懲報告表」內除聲請人陳述意見外，尚有相
    關承辦人員之姓名、職稱及簽擬承辦意見等隱私資料，實難
    遽以聲請人空言主張，而准許付與「獎懲報告表」影本。綜
    上，聲請人本件聲請無理由，應予駁回等語。
二、抗告意旨略以：經參本院110年度抗字第432號及臺灣高等法
    院花蓮分院109年度抗字第27號等裁定，認已不當限制抗告
    人即聲請人謝清彥（下稱抗告人）再審卷案獲悉權。再參黃
    榮堅學者所著刑事訴訟法論，無罪之事實認定基礎有誤，並
    非不能提起上訴或再審，並無違悖禁止不利益變更原則，爰
    依法提起抗告云云。
三、刑事訴訟法第33條第2項前段，原來係規定：「無辯護人之
    被告於審判中得預納費用請求付與卷內筆錄之影本」，未包
    含卷內相關證據資料或書狀之影本；嗣經司法院釋字第762
    號解釋，宣告：上開規定未賦予被告得請求付與卷內筆錄以
    外之卷宗及證物影本之權利，妨害被告防禦權之有效行使，
    於此範圍內，與憲法第16條保障訴訟權之正當法律程序原則
    意旨不符等旨；前揭條文乃經立法院修正為：「被告於審判
    中得預納費用請求付與卷宗及證物之影本」，並經總統於10
    8年6月19日公布，而於同年12月19日施行，被告已得請求付
    與卷內相關證據資料或書狀影本。然依前開條文規定及司法
    院解釋意旨，係為保障「被告」於「審判中」訴訟防禦權之
    行使及獲悉卷內資訊的權利，則在解釋上，須於案件「審判
    中」，或案件經判決確定後之「被告」，基於「訴訟防禦權
    」目的之需要（如再審或非常上訴）而聲請者，法院始得准
    許，倘無涉訴訟防禦權之行使，於法即無所據（最高法院10
    8年度台抗字第1715號裁定意旨參照）。又有無「訴訟之需
    要」之認定，固於證據法則上並不適用「嚴格證明法則」，
    無須證明至毫無合理懷疑之確信程度，然仍須依「自由證明
    程序」釋明其合理之依據，非許空泛陳述（最高法院109年
    度台抗字第287號裁定意旨參照）。
四、經查，抗告人前因妨害公務案件，經原審法院以107年度易
    字第529號判決諭知無罪，上訴後，經本院審理認抗告人上
    訴不合法、檢察官上訴無理由，以108年度上易字第936號判
    決上訴駁回而確定，業據原審法院調取前開案卷資料核閱無
    誤，並有本院被告前案紀錄表在卷可稽（見本院卷第21至11
    3頁）。抗告人既獲無罪判決確定，自無由抗告人就本案提
    起再審之需求。況且，「獎懲報告表」內除聲請人陳述意見
    外，尚有相關承辦人員之姓名、職稱及簽擬承辦意見等隱私
    資料，但抗告人聲請狀僅敘明「因再審所須（需），依法申
    請本人隸屬鈞院107易529號案內『獎懲報告表』複本」，並未
    釋明究竟有何訴訟上之需求而必須付與其所聲請上開案卷內
    所附「獎懲報告表」影本，是以法院無從判斷其請求付與前
    開證物與其防禦權之行使有何關聯，尚難逕予准許。從而，
    原審因認抗告人聲請不合法而駁回抗告人聲請付與卷證影本
    ，於法並無違誤。抗告人提起抗告，仍未釋明究竟有何訴訟
    上之需求，必須付與上開案卷內所附「獎懲報告表」影本，
    猶執前詞指摘原裁定不當，為無理由，應予駁回。
據上論斷，應依刑事訴訟法第412條，裁定如主文。
中　　華　　民　　國　　110 　年　　5 　　月　　31　　日
                  刑事第三庭    審判長法　官  張惠立
                                      法　官  廖怡貞
                                      法　官  張江澤
以上正本證明與原本無異。
不得再抗告。
                                      書記官  林明慧
中　　華　　民　　國　　110 　年　　6 　　月　　3 　　日